【裁判字號】    90,台上,1568
【裁判日期】    900906
【裁判案由】    給付保險金
【裁判全文】
最高法院民事判決                                九十年度台上字第一五六八號
    上  訴  人  國泰人壽保險股份有限公司
    法定代理人  蔡宏圖
    訴訟代理人  吳光陸律師
    複 代理 人  楊傳珍律師
    被 上訴 人  甲○○
    訴訟代理人  吳永茂律師
右當事人間請求給付保險金事件，上訴人對於中華民國八十九年二月一日台灣高等法
院台南分院第二審判決（八十七年度保險上字第二號），提起上訴，本院判決如左：
    主  文
原判決關於命上訴人給付被上訴人「國泰旅行平安保險」保險金新台幣壹佰伍拾萬元
及其利息暨該訴訟費用部分廢棄，發回台灣高等法院台南分院。
其他上訴駁回。
第三審訴訟費用，關於駁回其他上訴部分，由上訴人負擔。
    理  由
本件被上訴人主張：伊於民國八十五年二月十六日向上訴人投保「國泰旅行平安保險
」（下稱旅行平安險），保險金額新台幣（下同）五百萬元，保險期間自八十五年二
月十八日起至八十五年三月十九日止；又於八十五年二月二十五日向上訴人投保「國
泰新平安保險」（下稱新平安險），保險金額五百萬元，保險期間自八十五年二月二
十五日午夜十二時起至八十六年二月二十五日午夜十二時止。嗣伊於八十五年三月十
四日午夜十二時許，駕車行經雲林縣西螺鎮西螺垃圾掩埋場附近時，不慎撞及路旁樹
木，造成右眼失明，依約上訴人應給付伊各百分之三十之保險金及醫藥費三千八百五
十六元，詎上訴人竟藉詞拒絕理賠等情，求為命上訴人給付伊三百萬三千八百五十六
元及加付法定遲延利息之判決（被上訴人請求之醫藥費逾上開金額本息部分，業受敗
訴判決確定）。
上訴人則以：被上訴人並未證明其於保險期間內遭遇外來突發意外事故致右眼失明之
事實，不得請求伊給付保險金及醫藥費。又系爭旅行平安險承保之範圍限於因旅行所
生之意外事故，被上訴人係因參加宴會遭遇意外，不屬保險範圍等語，資為抗辯。
原審以：被上訴人於八十五年二月十六日向上訴人投保旅行平安險，並於同年月二十
五日投保新平安險，保險期間依序為自八十五年二月十八日起至八十五年三月十九日
止，及自八十五年二月二十五日午夜十二時起至八十六年二月二十五日午夜十二時止
，保險金額均為五百萬元等情，為兩造所不爭執之事實，並有被上訴人提出之旅行平
安險及新平安險保險單在卷可稽，堪信為真實。嗣被上訴人於保險期間內之八十五年
三月十四日午夜十二時許，駕車行經雲林縣西螺鎮西螺垃圾掩埋場附近時，不慎撞及
路旁樹木，造成其右眼受傷，視力永久在萬國式視力表○‧○二以下，業經證人羅煥
騰、曾清郎、廖美香證述屬實，復有行政院退除役官兵輔導委員會台中榮民總醫院八
十六年九月三日（八六）中榮眼字第六一一三號函、秀傳紀念醫院八十七年四月九日
（八七）明秀醫字第八七一三九號函在卷可憑。系爭旅行平安險及新平安險契約約定
，被保險人於契約有效期間內，因遭遇外來突發之意外傷害事故，並以此意外傷害事
故為直接且單獨原因，致其一目視力永久完全喪失者，上訴人應給付保險金額之百分
之三十。所稱視力永久完全喪失即失明，係指視力永久在萬國式視力表○‧○二以下
而言。此有系爭保險契約條款在卷可稽。又所謂「旅行」，只要「出門在外遊歷」，
即屬「旅行」。被上訴人係出門至訴外人蕭黃華住宅參加餐宴，業經蕭黃華證述無訛
，自屬廣義之「旅行」，為系爭旅行平安險承保之範圍。上訴人抗辯：被上訴人係因
參加宴會遭遇意外，不屬系爭旅行平安險承保之範圍，其亦未證明其於保險期間內遭
遇外來突發意外事故致右眼失明之事實，不得請求保險金及醫藥費等語，為無足採。
被上訴人於系爭旅行平安險及新平安險保險期間內遭遇外來突發之意外傷害事故，致
右眼受傷，視力永久在萬國式視力表○‧○二以下，依約上訴人應理賠保險金額各一
百五十萬元。又系爭保險契約約定應給付必需且合理之實際醫療費用，被上訴人因右
眼受傷支出醫藥費三千八百五十六元，有醫療費用明細表在卷可稽，上訴人亦應依約
理賠。故被上訴人請求上訴人給付三百萬三千八百五十六元及自訴狀繕本送達翌日即
八十六年六月二十二日起至清償日止按年息百分之五計算之利息，為有理由，應予准
許。爰廢棄第一審就上開部分所為被上訴人敗訴之判決，改判命上訴人如數給付。
關於廢棄發回部分：
查旅行平安險，係為分散被保險人於旅行期間因旅行意外事故所致之身體傷害與醫療
費用之危險而設置，其保險範圍應限於保險契約有效期間內，因從事旅行活動所發生
之意外事故。被上訴人自承：伊為求消災解厄，每年均抽空前往台灣各地之廟宇參拜
，並於出發前投保短期之旅行平安保險等語（見原審卷第二卷六八頁）。原審認被上
訴人係因參加友人餐宴，於途中發生車禍意外，致右眼失明。似此情形，能否謂係其
從事旅行活動所發生之意外事故，而屬系爭旅行平安險之保險範圍，自滋疑問。原審
未詳加推求，遽命上訴人給付被上訴人旅行平安險之保險金一百五十萬元及其利息，
尚有疏略。上訴論旨，指摘原判決此部分不當，求予廢棄，非無理由。
關於駁回其他上訴部分：
原審認定被上訴人依系爭新平安險契約，請求上訴人給付右眼失明之保險金一百五十
萬元及醫藥費三千八百五十六元，共計一百五十萬三千八百五十六元及加付法定遲延
利息，係屬正當，命上訴人如數給付，經核於法並無不合。上訴論旨，指摘原判決此
部分不當，求予廢棄，非有理由。
據上論結，本件上訴一部為有理由，一部為無理由，依民事訴訟法第四百七十七條第
一項、第四百七十八條第一項、第四百八十一條、第四百四十九條第一項、第七十八
條，判決如主文。
中      華      民      國     九十     年      九      月      六      日
                              最高法院民事第三庭
                                  審判長法官  林  奇  福
                                        法官  陳  國  禎
                                        法官  陳  重  瑜
                                        法官  劉  延  村
                                        法官  楊  鼎  章
      右正本證明與原本無異
                                              書  記  官
中      華      民      國     九十     年      九      月     二十     日
                                                                        Ｂ


司法院資訊處製作；財團法人民間司法改革基金會備份。
